【裁判字號】    92,易,2331
【裁判日期】    921029
【裁判案由】    妨害自由等
【裁判全文】
臺灣臺中地方法院刑事判決                        九十二年度易字第二三三一號
    公  訴  人  臺灣臺中地方法院檢察署檢察官
    被      告  甲○○
右列被告因妨害自由等案件，經檢察官聲請簡易判決處刑（九十二年度偵字第一一二
七七號），本院臺中簡易庭認不宜以簡易判決處刑，簽移本院刑事庭改依通常程序審
理，經本院合議庭裁定由受命法官獨任進行簡式審判程序，判決如左：
    主  文
甲○○以脅迫使人行無義務之事，處罰金貳仟元，如易服勞役，以佰元折算壹日。
緩刑貳年。
    事  實
一、甲○○與廖釆翎係分別居住於臺中市○○區○○路五九二號及五九四號三樓同層
    樓面之鄰居，甲○○因懷疑廖釆翎未隨手將樓梯間電燈關閉，浪費公共用電，致
    其應分擔之公共電費增加，遂於民國（下同）九十二年四月二十八日上午七時許
    ，前往廖釆翎住處按壓門鈴，欲找廖釆翎要求其往後應注意隨手關燈；廖釆翎因
    聽聞有人按壓門鈴乃自床上起身詢問來者何人，並因與甲○○互不相識，遂未開
    門與甲○○面對面談話；甲○○見廖釆翎遲未開門應對，旋即基於使人行無義務
    之事之犯意，以長時間猛按廖釆翎住處門鈴及以拳腳拍打其住處大門，並向廖釆
    翎大聲喊叫：「妳如果不出來，我就一直按門鈴，按到妳出來為止。」之脅迫方
    式，迫使廖釆翎不得不開門，而在門縫中與之對談，因而行此無義務之事；又甲
    ○○因一直按壓廖釆翎上開住處之門鈴，致該門鈴損壞而不堪使用（毀損犯行不
    另為不受理之諭知，詳見後述理由三）。
二、案經廖釆翎告訴臺中市警察局第四分局報告臺灣臺中地方法院檢察署檢察官偵查
    聲請以簡易判決處刑，經本院臺中簡易庭簽移由本院刑事普通庭審理。
    理  由
一、右揭事實，業據被告甲○○於本院審理時坦承不諱，核與告訴人廖釆翎於警詢、
    偵查中及本院審理時指述之情節相符，且經證人即該大樓之管理員李棍琮於警詢
    及偵查中證述明確，此外，復有告訴人提出遭被告按壓損壞之門鈴更換估價單影
    本乙紙在卷足稽，事證明確，被告犯行洵堪認定。
二、查被告甲○○以長時間猛按告訴人廖釆翎住處門鈴及以拳腳拍打其住處大門，並
    向其大聲喊叫上開言詞之脅迫方式，迫使告訴人廖釆翎開門與之對談，其以脅迫
    之方法令人行無義務之事，核係犯刑法第三百零四條第一項之以脅迫使人行無義
    務之事之強制罪。爰審酌被告前無任何犯罪紀錄，素行良好，有臺灣臺中地方法
    院檢察署刑案資料查註紀錄表、臺灣高等法院被告全國前案紀錄表各一份在卷可
    按，其因不甘分擔之公共電費過高，欲促請大樓住戶節約用電，其本意原屬良善
    ，惟其未思以理性平和之方式處理，而以如上之脅迫手段，使告訴人行無義務之
    事，實有可議之處，又告訴人因此所受之損害尚屬輕微，且被告於犯後亦坦承犯
    行，並當庭賠償告訴人新台幣一萬元而與告訴人達成和解等一切情狀，量處如主
    文所示之刑，並諭知易服勞役之折算標準，以示懲儆。末查被告前未曾受有期徒
    刑以上刑之宣告，有臺灣臺中地方法院檢察署刑案資料查註紀錄表附卷可憑，被
    告坦承犯行，深具悔意，其經此教訓，當知警惕而無再犯之虞，本院綜核各情，
    所宣告之刑，認以暫不執行為適當，併予宣告緩刑二年，以啟自新。
三、公訴人聲請簡易判決處刑意旨另略以：被告甲○○於前揭時、地，復基於毀損之
    犯意，猛按告訴人住處門鈴長達二十至三十分鐘，致該門鈴損壞而不堪使用；因
    認被告另涉犯刑法第三百五十四條之毀損罪嫌。然按告訴乃論之罪，告訴人於第
    一審辯論終結前得撤回其告訴，又提起公訴，應由檢察官向管轄法院提出起訴書
    為之，起訴時，應將卷宗及證物一併送交法院，又起訴之程序違背規定者，應諭
    知不受理之判決，刑事訴訟法第二百三十八條第一項、第二百六十四條第一項、
    第三項、第三百零三條第一款，分別定有明文。查本件被告所涉犯之刑法第三百
    五十四條之毀損罪嫌，依同法第三百五十七條規定，係屬告訴乃論之罪。被告固
    經檢察官於九十二年七月八日偵查終結，並於九十二年七月十七日向本院臺中簡
    易庭提出簡易判決處刑書（即提起公訴），有收文章戳可稽，惟告訴人廖釆翎於
    九十二年六月十日即書立撤回告訴狀，由公訴人於同日收受，有撤回告訴狀一份
    及其上之收件章戳附於偵查卷第十六頁可稽。顯見公訴人向本院臺中簡易庭提出
    簡易判決處刑聲請前，告訴人業已撤回告訴，核與未經告訴同，而告訴就告訴乃
    論之罪而言，乃係訴訟條件，於起訴時即應具備，而今公訴人於訴訟條件欠缺下
    ，仍據以提起公訴，核屬起訴程序違背規定，揆諸首開說明，原應就此部分諭知
    不受理之判決，惟公訴意旨認此部分與前揭論罪科之強制罪間有方法結果之牽連
    犯關係，屬裁判上之一罪，爰不另為不受理之諭知。
據上論斷，應依刑事訴訟法第四百五十二條、第二百七十三條之一第一項、第二百九
十九條第一項前段，刑法第三百零四條第一項、第四十二條第二項、第七十四條第一
款，罰金罰鍰提高標準條例第一條前段、第二條，判決如主文。
中      華      民      國    九十二    年      十      月    二十九    日
                                臺灣臺中地方法院刑事第十三庭
                                        法  官  許  月  馨
右正本證明與原本無異。
如不服本判決，應於送達後十日內向本院提出上訴狀 （須附繕本） ，上訴於台灣高
等法院台中分院。
                                        書記官
中      華      民      國    九十二    年      十      月    二十九    日
附錄論罪科刑法條
刑法第三百零四條
以強暴、脅迫使人行無義務之事或妨害人行使權利者，處三年以下有期徒刑、拘役或
三百元以下罰金。
前項之未遂犯罰之。


司法院資訊處製作；財團法人民間司法改革基金會備份。
